【裁判字號】    98,訴,3523
【裁判日期】    981113
【裁判案由】    毒品危害防制條例
【裁判全文】
臺灣板橋地方法院刑事判決              98年度訴字第3523號
公  訴  人  臺灣板橋地方法院檢察署檢察官
被      告  甲○○
上列被告因違反毒品危害防制條例案件，經檢察官提起公訴（98
年度毒偵字第5540號），被告於本院準備程序進行中，就被訴犯
罪事實為有罪之陳述，本院告知簡式審判程序之旨，並聽取其與
公訴人之意見後，經本院合議庭裁定由受命法官獨任行簡式審判
程序審理後，判決如下：
    主  文
甲○○施用第一級毒品，累犯，處有期徒刑玖月。
    事  實
一、甲○○前於民國88年間因施用毒品案件，經依臺灣臺北地方
    法院（下稱臺北地院）裁定送勒戒處所觀察、勒戒後，認無
    繼續施用毒品傾向，由臺灣臺北地方法院檢察署（下稱臺北
    地檢署）檢察官以88年度毒偵字第688 號為不起訴處分確定
    。又於89年間因施用毒品案件，經依臺北地院89年度毒聲字
    第3018號刑事裁定送勒戒處所觀察、勒戒後，認無繼續施用
    傾向而於同年12月22日執行完畢釋放出所，並由臺北地檢署
    檢察官以89年度毒偵字第3713號為不起訴處分確定。復於92
    年間因施用毒品案件，除經依臺北地院92年度毒聲字第1787
    號刑事裁定令入戒治處所施以強制戒治，嗣因毒品危害防制
    條例修正而於93年1月9日釋放出所外，並經臺北地院以92年
    度訴字第1726號刑事判決處有期徒刑8月確定；以及因竊盜
    案件，經臺灣桃園地方法院（下稱桃園地院）以92年度壢簡
    字第1589號刑事簡易判決處拘役50日，且得易科罰金確定；
    嗣入監接續執行上開二罪刑，並於94年4月18日因拘役易科
    罰金執行完畢出監。再於95年間因施用毒品案件，經本院以
    95年度訴字第3035號刑事判決處有期徒刑9月確定，且經本
    院以96年度聲減字第1126號刑事裁定減為有期徒刑4月又15
    日確定，並於96年7月27日因徒刑執行完畢出監。詎其仍不
    知悔改，猶於觀察、勒戒執行完畢釋放出所後5年內已因再
    犯施用毒品被追訴處罰後，基於施用第一級毒品海洛因之犯
    意，於98年6月30日某時許，在其位於臺北縣板橋市○○街
    52號6樓居所內，以將海洛因稀釋後置入注射針筒注射靜脈
    之方式，施用海洛因1次；嗣於同年7月1日晚上8時50分許，
    在上址為警查獲，且經警採集其尿送驗後，結果呈海洛因代
    謝物之嗎啡陽性反應，始查悉上情。
二、案經臺北縣政府警察局海山分局報告臺灣板橋地方法院檢察
    署檢察官偵查起訴。
    理  由
壹、程序方面：本件被告甲○○所犯係死刑、無期徒刑、最輕本
    刑3 年以上有期徒刑以外之罪，其於準備程序就前揭被訴事
    實為有罪之陳述，經法官告知簡式審判程序之旨，並聽取其
    與公訴人之意見後，本院認無不得或不宜改依簡式審判程序
    進行之處，爰依刑事訴訟法第273 條之1 第1 項、第284 條
    之1 之規定，由本院合議庭裁定本件由受命法官獨任行簡式
    審判程序，合先敘明。
貳、實體方面：
一、上開事實，業經被告甲○○於偵訊及本院訊問時坦承不諱，
    且被告於上開時、地，經警採集其尿液送驗，結果呈海洛因
    代謝物之嗎啡陽性反應乙節，此有台灣檢驗科技股份有限公
    司報告日期7/16/2009 報告編號UL/2009/70168 之濫用藥物
    檢驗報告及臺北縣政府警察局海山分局毒品案件尿液檢體編
    號及姓名對照表各1 紙（詳見偵查卷第15、10頁）在卷可參
    。按海洛因經注射或吸入人體後，約80% 於24小時內自尿中
    排出，且尿液中能否驗出嗎啡陽性反應與其投與量、投與途
    徑、採尿時間、個人體質及檢測方法之靈敏度有關，國外曾
    有文獻報導注射6 毫克之海洛因鹽酸鹽，其代謝物嗎啡之平
    均可檢出時限約為26小時等情，業經行政院衛生署藥物食品
    檢驗局於81年9 月8 日以藥檢壹字第8114885 號函示明確，
    則被告上開時間所採集之尿液送驗結果既有海洛因代謝物嗎
    啡之陽性反應，顯見被告在經警採尿時往前回溯26小時內之
    某時（惟應扣除為警查獲後至採尿時止人身自由受拘束期間
    ），確有施用第一級毒品海洛因之犯行至明。故被告之自白
    核與事實相符，堪信為真。是上開事實，洵堪認定屬實。則
    本案事證已臻明確，被告犯行洵堪認定，應予依法論科。
二、論罪科刑部分：
(一)、按施用毒品經觀察、勒戒或強制戒治執行完畢釋放後，5 年
    後再施用毒品，應適用毒品危害防制條例第20條第1 、2 項
    之規定，同條例第20條第3 項定有明文。又按於92年7 月9
    日新修正之毒品危害防制條例刪除二犯及三犯之規定，一改
    修法前繁雜之處遇程序，僅將施用毒品者簡化區分為初犯、
    再犯，並認施用毒品者係屬病患性犯人，以觀察、勒戒戒除
    其身癮，並以強制戒治去除其心癮。經觀察、勒戒或強制戒
    治執行完畢釋放後，若係5 年後再犯該條例第10條施用毒品
    罪者，與同條例第20條第1 項、第2 項關於「初犯」之處理
    方式相同，檢察官應先聲請法院裁定令被告入勒戒處所觀察
    、勒戒，並視有無繼續施用毒品傾向，決定應予釋放、為不
    起訴之處分，或應聲請法院裁定令入勒戒處所強制戒治；若
    係5 年內「再犯」同條例第10條施用毒品罪者，依同條例第
    23條第2 項規定，檢察官則應依法追訴。觀諸該條例第20條
    第3 項之修正理由：「觀察、勒戒或強制戒治5 年後再犯者
    ，顯見前所實施之觀察、勒戒或強制戒治已足以遮斷其施用
    毒品之癮，為期自新及協助其戒除毒癮，對此5 年後再犯者
    ，爰明定仍適用初犯之規定，先經觀察、勒戒、強制戒治之
    程序。」及同條例第23條第2 項之修正理由：「為配合簡化
    施用毒品犯之刑事處遇程序，並鑑於經觀察、勒戒或強制戒
    治執行完畢釋放後5 年內再犯者，其再犯率甚高，原據以實
    施之觀察、勒戒及強制戒治既已無法收其實效，自應施以刑
    事處遇。」顯然如施用毒品者係前經觀察、勒戒或強制戒治
    等治療程序執行完畢5 年後，始再施用毒品之「初犯」，因
    前所執行之觀察、勒戒或強制戒治已足收戒除毒癮之效，自
    應重新執行觀察、勒戒或強制戒治等治療程序，並於治療程
    序執行完畢後，由檢察官為不起訴處分，毋庸對之追訴處罰
    ；反之，在「再犯」之情形，因其先前所為治療程序顯未能
    收戒斷毒癮之效，且考量施用毒品者之再犯率偏高，乃簡化
    其刑事處遇程序，而逕予追訴處罰，不再施以治療程序。參
    酌上開立法理由，修正毒品危害防制條例就施用毒品者，祇
    於「初犯及5 年後再犯」二種情形，有其追訴條件之限制，
    即須於初犯經觀察、勒戒或強制戒治釋放後，5 年內均無施
    用毒品之行為，始能認其前所實施之觀察、勒戒或強制戒治
    已足遮斷毒癮，而得於5 年後再犯時，再予適用初犯之規定
    ，重行觀察、勒戒等程序。倘5 年內已經再犯，被依法追訴
    處罰，縱其第三次（或第三次以上）施用毒品之時間在初犯
    釋放5 年以後，即與「5 年後再犯」之情形有別，且因已於
    「5 年內再犯」，顯見其再犯率甚高，原實施觀察、勒戒或
    強制戒治，已無法收其實效，而無5 年戒斷期之存在，自無
    再經觀察、勒戒或強制戒治之必要，應由檢察官逕行起訴，
    始符新法修正之本旨，最高法院95年度臺上字第1071號、95
    年度臺非字第59號判決意旨可資參照。經查，被告前於88年
    間因施用毒品案件，經依臺北地院裁定送勒戒處所觀察、勒
    戒後，認無繼續施用毒品傾向，由臺北地檢署檢察官以88年
    度毒偵字第688 號為不起訴處分確定。又於89年間因施用毒
    品案件，經依臺北地院89年度毒聲字第3018號刑事裁定送勒
    戒處所觀察、勒戒後，認無繼續施用傾向而於同年12月22日
    執行完畢釋放出所，並由臺北地檢署檢察官以89年度毒偵字
    第3713號為不起訴處分確定；復於92年間因施用毒品案件，
    除經依臺北地院92年度毒聲字第1787號刑事裁定令入戒治處
    所施以強制戒治，嗣因毒品危害防治條例修正而於93年1 月
    9 日釋放出所外，並經臺北地院以92年度訴字第1726號刑事
    判決處有期徒刑8 月確定；再於95年間因施用毒品案件，經
    本院以95年度訴字第3035號刑事判決處有期徒刑9 月確定，
    且經本院以96年度聲減字第1126號刑事裁定減為有期徒刑4
    月又15日確定，並於96年7 月27日因徒刑執行完畢出監等情
    ，此有臺灣高等法院被告前案紀錄表及上開不起訴處分書、
    判決書各1份在卷可佐，是其於前開觀察、勒戒執行完畢釋
    放後5年以內已再犯施用毒品被依法追訴處罰如上所述，則
    揆諸前揭判決意旨，本件檢察官起訴被告施用第一級毒品，
    符合上開規定，合先敘明。
(二)、再按海洛因依毒品危害防制條例第2 條第2 項第1 款之規定
    ，係第一級毒品，故核被告所為，係犯毒品危害防制條例第
    10條第1 項之施用第一級毒品罪。又被告持有海洛因係供己
    施用，則其持有之低度行為，為施用毒品之高度行為所吸收
    ，不另論罪。再查，被告於92年間，因施用毒品案件，經臺
    北地院以92年度訴字第1726號刑事判決處有期徒刑8 月確定
    ，及因竊盜案件，經桃園地院以92年度壢簡字第1589號刑事
    判決處拘役50日，且得易科罰金確定，嗣入監接續執行上開
    二罪刑，並於94年4 月18日因拘役易科罰金執行完畢出監；
    再於95年間因施用毒品案件，經本院以95年度訴字第3035號
    刑事判決處有期徒刑9 月確定，且經本院以96年度聲減字第
    1126號刑事裁定減為有期徒刑4 月又15日，且得易科罰金確
    定，嗣於96年7 月27日因徒刑執行完畢出監在案，此有上開
    前開記錄表可證，是其於徒刑執行完畢後，5 年以內再故意
    犯有期徒刑以上之本罪，為累犯，應依刑法第47條第1 項之
    規定，加重其刑。
(三)、爰審酌被告前有多次施用毒品之前科，已如前述，仍不知悔
    改，故態復萌，再次施用毒品，無視於毒品對於自身健康之
    戕害及國家對於杜絕毒品犯罪之禁令，惟審酌被告犯後坦承
    犯行，態度尚佳，及施用毒品者均具有相當程度之生理成癮
    性與心理依賴性，戒除非易，且犯罪心態與一般刑事犯罪之
    本質不同，非難性較低等一切情狀，量處如主文所示之刑，
    以資懲戒。
據上論斷，應依刑事訴訟法第273 條之1 第1 項、第299 條第1
項前段、毒品危害防制條例第10條第1 項，刑法第11條前段、第
47條第1 項，判決如主文。
本案經檢察官黃致中到庭執行職務。
中    華    民    國    98    年    11    月    13    日
                  刑事第十四庭  法  官  饒金鳳
以上正本證明與原本無異。
如不服本判決，應於判決送達後10日內，向本院提出上訴書狀，
且上訴書狀應敘述具體理由，而上訴書狀未敘述上訴理由者，應
於上訴期間（即自收受判決書之翌日起算10日）屆滿後20日內補
提理由書。
                                書記官  王春森
中    華    民    國    98    年    11    月    13    日
附錄本案論罪科刑法條：
毒品危害防制條例第10條第1 項：
施用第一級毒品者，處6 月以上5 年以下有期徒刑。


司法院資訊處製作；財團法人民間司法改革基金會備份。
